【裁判字號】    95,易,1161
【裁判日期】    950814
【裁判案由】    恐嚇取財等
【裁判全文】
臺灣板橋地方法院刑事判決              95年度易字第1161號
公  訴  人  臺灣板橋地方法院檢察署檢察官
被      告  乙○○
上列被告因恐嚇取財等案件，經檢察官提起公訴（95年度偵字第
8570、13529 號），本院依簡式審判程序判決如下：
    主  文
乙○○連續意圖為自己不法之所有，以恐嚇使人將本人之物交付
未遂，累犯，處有期徒刑伍月，如易科罰金，以佰元折算壹日
；又以加害財產之事，恐嚇他人致生危害於安全，累犯，處有期
徒刑月，如易科罰金，以佰元折算壹日。應執行有期徒刑陸
月，如易科罰金，以佰元折算壹日。
    事  實
一、乙○○前因妨害自由案件，經本院以89年度訴字第1764號判
    決判處有期徒刑1 年6 月，並經臺灣高等法院以90年度上訴
    字第685 號判決上訴駁回確定，於民國90年5 月21日入監執
    行，於91年7 月23日縮短刑期假釋出監併付保護管束，於91
    年8 月16日保護管束期滿，假釋未經撤銷視為執行完畢，竟
    猶不知悔改，因見其鄰居甲○○年邁可欺，遂基於意圖為自
    己不法所有之概括犯意，先後於94年11月間某日、95年1 月
    15日晚間9 時許，至甲○○位在臺北縣板橋市○○路○ 段力
    行二巷14號1 樓住處，向其索討金錢花用，並恐嚇稱：「不
    給就要殺你」等語，致甲○○心生畏懼，惟均因甲○○無錢
    財可供交付始未得逞。嗣甲○○將上情報警處理，乙○○竟
    另基於恐嚇之犯意，於95年5 月27日上午5 時30分許，至甲
    ○○上開住處門外，用腳踢該住處大門，並以「你快給我開
    門，若不開門的話，我就繼續砸你家大門」等加害財產之言
    語恐嚇甲○○，使甲○○心生畏懼，致生危害於安全。
二、案經臺北縣政府警察局板橋分局移請臺灣板橋地方法院檢察
    署檢察官偵查後提起公訴。
    理  由
一、本案被告乙○○所犯均係死刑、無期徒刑、最輕本刑為3 年
    以上有期徒刑以外之罪，其於準備程序中就被訴事實為有罪
    之陳述，經本院告知簡式審判程序之旨，並聽取公訴人及被
    告之意見後，經合議庭裁定進行簡式審判程序，合先敘明。
二、上開犯罪事實，業據被告乙○○於本院訊問時坦承不諱，核
    與證人即被害人甲○○於警詢、檢察官訊問時之證述；證人
    張秀美於檢察官訊問時之證述相符，並有現場照片4 張在卷
    可稽，足認被告自白與事實相符。本案事證明確，被告犯行
    洵堪認定。
三、新舊法之比較適用：
（一）按刑法於95年7 月1 日修正施行，刑法第346 條第1 項、
      第305 條各罪法定刑內有關得併科罰金刑或得處罰金刑之
      部分，依修正後刑法施行法第1 條之1 及刑法第33條第5
      款等規定，刑法第346 條第1 項之罪所得併科之罰金刑最
      高為新臺幣3 萬元、最低為新臺幣1,000 元；刑法第305
      條得處之罰金刑最高為新臺幣9,000 元、最低為新臺幣1,
      000 元。然依被告行為時即修正前之刑法及罰金罰鍰提高
      標準條例之規定，各罪之罰金刑經提高倍數後，最高額雖
      與修正後之規定相同，惟最低額部分顯較修正後為輕。因
      此，比較上述修正前、後之刑罰法律，修正後之相關規定
      既未較有利於被告，自應適用被告行為時之罰金刑刑度相
      關規定。
（二）被告行為後，刑法第56條連續犯之規定業已刪除，並於95
      年7 月1 日施行，則被告之犯行，因行為後新法已刪除連
      續犯之規定，此刪除雖非犯罪構成要件之變更，但顯已影
      響行為人刑罰之法律效果，自屬法律有變更，比較修正前
      、後法律適用結果，修正後之規定既未較有利於被告，仍
      應適用被告行為時之刑法第56條論以連續犯。
（三）被告行為後，刑法第25條、第26條未遂犯之規定，亦經95
      年7 月1 日施行之新刑法修正，此修正係科刑範圍及可罰
      性要件之變更，自屬法律有變更，然本條之修正係將修正
      前之刑法第26條前段一般未遂犯之處罰效果，移列為新法
      第25條第2 項後段，以使本條規範一般未遂犯之規定趨於
      完整（參照本條之修正理由），並將不能未遂犯改為不罰
      ，而本案被告之行為既非不能未遂，經比較新、舊法結果
      ，修正後之刑法並非較有利於被告，則本案仍應適用修正
      前刑法第25條、第26條前段之規定。
（四）被告行為後，刑法第47條亦於95年7 月1 日修正施行，本
      案被告有如事實欄所述之前科及刑之執行情形，其於有期
      徒刑執行完畢，5 年以內故意再犯本案有期徒刑以上之罪
      ，不論依新、舊法規定，均應論以累犯，比較新、舊法結
      果，新法亦未較有利於被告，故本案關於被告是否構成累
      犯，自應適用修正前刑法第47條之規定。
（五）被告行為時之刑法第41條第1 項前段規定：「犯最重本刑
      為5年 以下有期徒刑以下之刑之罪，而受6 個月以下有期
      徒刑或拘役之宣告，因身體、教育、職業、家庭之關係或
      其他正當事由，執行顯有困難者，得以1 元以上3 元以下
      折算1 日，易科罰金。」而其行為時之易科罰金折算標準
      ，修正前罰金罰鍰提高標準條例第2 條前段（現已刪除）
      規定，就其原定數額提高為100 倍折算1 日，則本案被告
      行為時之易科罰金折算標準，應以銀元300 元折算1 日，
      經折算為新臺幣後，即應以新臺幣900 元折算1 日；另95
      年7 月1 日修正施行之刑法第41條第1 項前段規定：「犯
      最重本刑為5 年以下有期徒刑以下之刑之罪，而受6 個月
      以下有期徒刑或拘役之宣告者，得以新臺幣1,000 元、2,
      000 元或3,000 元折算1 日，易科罰金。」經比較修正前
      後之易科罰金折算標準，刑法修正施行後之規定並未較有
      利於被告，故應適用修正施行前之刑法第41條第1 項前段
      、罰金罰鍰提高標準條例第2 條規定，定其易科罰金之折
      算標準。
（六）刑法第51條亦於95年7 月1 日修正施行，修正前刑法第51
      條第5 款規定：「數罪併罰，分別宣告其罪之刑，依左列
      各款定其應執行者：宣告多數有期徒刑者，於各刑中之最
      長期以上，各刑合併之刑期以下，定其刑期。但不得逾20
      年。」修正後刑法第51條第5 款規定：「宣告多數有期徒
      刑者，於各刑中之最長期以上，各刑合併之刑期以下，定
      其刑期。但不得逾30年。」經比較結果，修正後刑法並非
      較有利於受刑人，應依修正前刑法第51條第5 款規定，定
      其應執行之刑。
（七）綜上所述，就95年7 月1 日修正施行前後之刑法相關條文
      ，經綜合全部罪刑而為比較之結果，本案應依刑法第2 條
      第1 項前段規定，一體適用修正前即被告行為時之刑法及
      罰金罰鍰提高標準條例規定，應予敘明。
四、核被告乙○○所為，係犯刑法第346 條第3 項、第1 項之恐
    嚇取財未遂罪及同法第305 條恐嚇危害安全罪。查被告於95
    年5 月27日上午5 時30分許，在被害人甲○○住處門外，所
    為之「你快給我開門，若不開門的話，我就繼續砸你家大門
    」恐嚇言語，既僅表示其欲砸毀被害人大門，且依現場照片
    所示，該大門雖有多處損壞，惟仍能開啟俾供進出，故被告
    所言應僅止於危害被害人財產安全，尚無將對被害人為限制
    或妨害自由之意，公訴意旨認被告此部分犯行另有加害於被
    害人之自由，尚有誤會，附此敘明。又被告二次恐嚇取財均
    已著手於犯罪之實行而不遂，為未遂犯，依修正前刑法第26
    條前段規定，按既遂犯之刑減輕之。被告先後二次恐嚇取財
    未遂犯行，時間緊接，方法相同，觸犯構成要件相同之罪，
    顯係基於概括犯意為之，為連續犯，應依修正前刑法第56條
    之規定論以一罪，並加重其刑。復查被告前因妨害自由案件
    ，經本院以89年度訴字第1764號判決判處有期徒刑1 年6 月
    ，並經臺灣高等法院以90年度上訴字第685 號判決上訴駁回
    確定，於90年5 月21日入監執行，於91年7 月23日縮短刑期
    假釋出監併付保護管束，於91年8 月16日保護管束期滿，假
    釋未經撤銷視為執行完畢，有臺灣高等法院被告前案紀錄表
    1 份附卷可稽，其於有期徒刑執行完畢後5 年內，再犯本案
    有期徒刑以上之恐嚇取財、恐嚇危害安全二罪，均為累犯，
    皆應依刑法第47條規定加重其刑，就恐嚇取財部分並應依刑
    法第70條、第71條第1 項規定，先遞加重其刑，再依上開未
    遂犯規定減輕之。而被告所犯上開連續恐嚇取財未遂罪與恐
    嚇危害安全罪間，犯意各別，行為互殊，應分論併罰。爰審
    酌被告犯罪之動機、手段、其與被害人甲○○間之關係併所
    生之危害，暨其犯後尚知坦認犯行，並於本院準備程序時當
    庭表示悔意，陳明以後不會再犯等一切情狀，分別量處如主
    文所示之刑，並定其應執行之刑，同時均諭知易科罰金之折
    算標準，以資懲儆。
五、公訴意旨另以：被告乙○○於95年5 月27日上午5 時30分許
    ，至被害人甲○○住處，用腳踢該住處大門，該大門並因而
    毀損致無法正常開啟等情，認被告此部分犯嫌，尚牽連犯刑
    法第354 條之毀損罪嫌，惟按告訴乃論之罪，告訴人於第一
    審辯論終結前得撤回其告訴，又告訴經撤回者，應諭知不受
    理之判決，刑事訴訟法第238 條第1 項、第303 條第3 款定
    有明文，又依刑法第357 條規定，前開毀損罪嫌須告訴乃論
    ，而被害人甲○○於本院95年7 月31日準備程序時，即已當
    庭撤回毀損部分之告訴，有該日準備程序筆錄1 份在卷可參
    ，揆諸上開規定，就本案被告涉犯毀損罪嫌部分原應為不受
    理之諭知，惟起訴意旨既認此部分與前揭論罪科刑之恐嚇危
    害安全犯行間有修正前刑法牽連犯規定之裁判上一罪關係，
    是就此部分爰不另為不受理之諭知，末此敘明。
據上論斷，應依刑事訴訟法第273 條之1 、第299 條第1 項前段
，刑法第2 條第1 項前段、第346 條第3 項、第1 項、第305 條
、修正前刑法第56條、第26條前段、第47條、第41條第1 項前段
、第51條第5 款，罰金罰鍰提高標準條例第1 條前段、修正前罰
金罰鍰提高標準條例第2 條，判決如主文。
本案經檢察官鄧媛到庭執行職務。
中    華    民    國    95    年    8     月    14    日
                  刑事第三庭  審判長法  官  李麗玲
                                    法  官  鄧雅心
                                    法  官  張兆光
上列正本證明與原本無異。
如不服本判決，應於判決送達後10日內向本院提出上訴狀 (應附
繕本)， 上訴於臺灣高等法院。
                                    書記官  曹秋冬
中    華    民    國    95    年    8     月    14    日
附錄本案論罪科刑法條：
刑法第346條
意圖為自己或第三人不法之所有，以恐嚇使人將本人或第三人之
物交付者，處6 月以上5 年以下有期徒刑，得併科1,000 元以下
罰金。
以前項方法得財產上不法之利益，或使第三人得之者，亦同。
前2 項之未遂犯罰之。
刑法第305條
以加害生命、身體、自由、名譽、財產之事，恐嚇他人致生危害
於安全者，處2 年以下有期徒刑、拘役或300 元以下罰金。


司法院資訊處製作；財團法人民間司法改革基金會備份。
